【裁判字號】    98,台上,7121
【裁判日期】    981126
【裁判案由】    違反毒品危害防制條例
【裁判全文】
最高法院刑事判決            九十八年度台上字第七一二一號
上  訴  人  丙○○
選任辯護人  陳清朗  律師
上  訴  人  乙○○
選任辯護人  呂郁斌  律師
上  訴  人  丁○○
            甲○○
                    號
上列上訴人等因違反毒品危害防制條例案件，不服台灣高等法院
高雄分院中華民國九十六年八月六日第二審判決（九十六年度上
訴字第六一七號，起訴案號：台灣高雄地方法院檢察署九十五年
度偵字第一０四一０、一三五０七、一四一五五、一四三五五號
），提起上訴，本院判決如下：
    主  文
上訴駁回。
    理  由
按刑事訴訟法第三百七十七條規定：上訴於第三審法院，非以判
決違背法令為理由，不得為之；是提起第三審上訴，應以原判決
違背法令為理由，係屬法定要件。如果上訴理由書狀並未依據卷
內訴訟資料具體指摘原判決不適用何種法則或如何適用不當，或
所指摘原判決違法情事，顯與法律規定得為第三審上訴理由之違
法情形不相適合時，均應認其上訴為違背法律上之程式，予以駁
回。原判決認定上訴人丙○○、乙○○、丁○○、甲○○有其事
實欄所載犯行，因而撤銷第一審關於丙○○、乙○○、丁○○、
甲○○部分之科刑判決，改判仍論丙○○、乙○○、丁○○、甲
○○共同販賣第三級毒品罪，丙○○處有期徒刑柒年陸月；乙○
○累犯，處有期徒刑伍年陸月；丁○○累犯，處有期徒刑柒年肆
月；甲○○處有期徒刑伍年貳月；並均為相關從刑之宣告。已詳
敘所憑證據及認定之理由；對於丙○○、乙○○、丁○○、甲○
○所為之辯解，如何不可採，並在理由內逐一指駁，俱有卷存證
據資料可資覆按。又採證認事，係事實審法院之職權，其對證據
證明力所為之判斷，如未違背經驗法則與論理法則，復已敘述其
憑以判斷之心證理由者，即不能任意指為違法，據為提起第三審
上訴之合法理由。再認定犯罪事實所憑之證據，並不以直接證據
為限，間接證據亦包括在內，審理事實之法院綜合卷內各種直接
、間接證據，本於推理作用，於通常一般之人均不致有所懷疑，
得確信其為真實之程度者，資為認定犯罪事實之基礎，如無違背
一般經驗法則，尚非法所不許。原判決依憑證人即同案被告朱振
榮於警詢、偵查及在第一審審理時就交付甲○○愷他命一包之緣
由、經過之自白、乙○○於警詢及偵查中之供述、甲○○之陳述
、自乙○○車上查獲之愷他命二包及在甲○○車上查獲之愷他命
一包，均經扣案、高雄醫學大學附設中和紀念醫院檢驗結果、丁
○○出入境查詢結果、朱振榮聯絡乙○○將車開至「御宿汽車旅
館」附近路口之通聯紀錄、朱振榮在文化中心東側停車場取得愷
他命前後與丙○○行動電話聯絡三次之通聯紀錄、甲○○於查獲
當天與朱振榮、丁○○通話監聽譯文及通聯紀錄、朱振榮與丁○
○通聯紀錄、通聯資料、國際電話通聯資料等證據，認定朱振榮
如何取得全部之愷他命三包，係受何人指示前往文化中心東側停
車場，何以知道懸掛紅色三角形警告標誌之灰色自小客車內藏有
愷他命，係何原因由乙○○開車接送至文化中心東側停車場及「
御宿汽車旅館」，為何在「御宿汽車旅館」旁交付愷他命一包予
甲○○，丙○○與丁○○何以在朱振榮拿取及交付愷他命之前後
與其聯絡，乙○○於查獲當天係負責開車載朱振榮至文化中心東
側停車場拿取愷他命，再開車載朱振榮轉至「御宿汽車旅館」交
付其中部分愷他命予甲○○等關於乙○○、丁○○、甲○○與朱
振榮、丙○○在本件販賣、運輸愷他命所分別扮演之角色，及交
貨過程參與各階段之分工情形，而認乙○○與丙○○、朱振榮有
共同販賣、運輸愷他命；丁○○、甲○○有共同販賣愷他命犯行
。並逐一敘明：(1)朱振榮拿取愷他命三包後，將其中一包交付予
受丁○○指定而前來取貨之甲○○，係依丙○○之指示而為，朱
振榮復稱丙○○允諾事成後給予新台幣（下同）二萬元報酬；(2)
丙○○在本件販賣愷他命過程居於主導地位，係意圖營利而販賣
愷他命牟利，與丁○○間達成買賣合意，並非單純轉讓愷他命予
丁○○；(3)朱振榮在乙○○車內進行分裝，乙○○知悉朱振榮當
天拿取及交付之物為愷他命，且參與朱振榮、丙○○所進行之愷
他命販賣及運輸之構成要件行為；(4)員警於甲○○車上查獲之愷
他命一包，係由丙○○出售予丁○○，並囑朱振榮負責交付，朱
振榮係與丁○○聯絡後，交予丁○○所指定前來取貨之甲○○，
縱令丁○○當天身在中國大陸，仍應認完成該愷他命之販賣行為
；(5)甲○○受丁○○囑咐向朱振榮拿取物品，事先即知係愷他命
；乙○○預見或知悉本件所進行者為愷他命毒品交易；(6)本件有
無約定事先或事後付款，或未同時查獲販賣愷他命之對價，均無
礙於販賣愷他命行為之成立；(7)證人林夏雯即丁○○之同居女友
，於原審審理時有利丁○○證詞，不予採納之理由。所為論述及
說明，核與經驗法則、論理法則無違，並無以臆測作為證據之情
形。上訴意旨仍執甲○○僅係幫丁○○向朱振榮拿取物品，不知
是愷他命，也不知取得愷他命之目的是要販賣；無證據證明丙○
○有與丁○○談妥以每公斤五十八萬元代價出售愷他命予丁○○
販賣牟利，亦無約定交付價金於丙○○或朱振榮；監聽譯文並無
丁○○指示甲○○出面向朱振榮拿取愷他命一包；乙○○並未聽
聞朱振榮與丁○○及丙○○二人之電話對談，不知朱振榮交付甲
○○愷他命，亦未與朱振榮期約報酬等事實，否認犯罪，就原判
決已說明之事項或屬原審採證認事職權之適法行使，任意指摘採
證違背證據法則，或為枝節或單純事實之爭執，殊非適法之第三
審上訴理由。再刑事訴訟法第一百五十九條之三就被告以外之人
於審判中如有死亡、身心障礙致記憶喪失或無法陳述，或滯留國
外或所在不明而無法傳喚或傳喚不到，或到庭後無正當理由拒絕
陳述等四款供述不能之情形，其於檢察事務官、司法警察官或司
法警察調查中所為陳述，經證明具有可信之特別情況，且為證明
犯罪事實之存否所必要者，得為證據。而共同被告就與被告本人
有關之待證事項，於法院審理時以「恐因陳述致自己受刑事處罰
」為由拒絕證言，其事由雖非上開條文各款例示之情形。惟與前
述不能於審判中陳述，致未能給予被告詰問機會者無殊，基於同
一法理，其於檢察事務官、司法警察官或司法警察調查中所為陳
述，如經證明具有可信之特別情況，且為證明犯罪事實之存否所
必要者，亦得為證據。證人即共同被告朱振榮、丁○○就與丙○
○、乙○○有關之待證事項，證人朱振榮、甲○○就與丁○○有
關之待證事項，於法院審理時分別以「恐因陳述致自己受刑事處
罰」為由拒絕證言，而丙○○、乙○○、丁○○分別爭執上述證
人等分別於警詢陳述之證據能力；另甲○○分別與朱振榮、案外
人張嘉霖、綽號「肉兄」男子、不詳男子於民國九十五年四月七
日電話通話內容，及前開通話監聽譯文，對於其他上訴人而言，
屬審判外陳述，丁○○、丙○○分別對該電話通話內容及通話監
聽譯文爭執其證據能力，因朱振榮、丁○○及甲○○拒絕證言，
均不能於審判中陳述並給予被告詰問機會，原判決類推適用刑事
訴訟法第一百五十九條之三規定，認具有可信之特別情狀，且分
別為證明丙○○、乙○○、丁○○是否涉有本件犯行所必要，屬
於傳聞法則例外而具有證據能力，於法核無不合。原判決另依憑
調查證據之結果及法律規定，說明甲○○各次之警詢，並無疲勞
詢問，造成身心疲憊，致違反自由意志而為不符合真實之陳述，
且於偵查中亦明確供稱：案發前天丁○○打電話給伊，說他要出
國，叫伊去跟朱振榮拿愷他命，當時就知道是要拿愷他命等語；
與其警詢所述相符。而甲○○雖有精神疾病病史。但依台灣高雄
第二監獄收容人入所前受傷患病經過自述登記簿所載，其於入看
守所時自述「身體健康狀況良好，無任何病痛」，其自為警查獲
至接受訊問期間，並非必然屬於精神疾病發作狀態中，至入所後
雖有精神疾病復發情事，然已於獄中持續接受治療，參其於警詢
及偵查中均能為己辯解、或避重就輕、規避己身刑責，並無因受
疾病影響致附合誘導詢問而為非真實且不利於己陳述之情形，因
認甲○○於警詢、偵查中所述得為證據之理由，亦與證據法則無
違。上訴意旨仍執己見，認原判決就證據能力之判斷，有違反證
據法則之違法云云，亦非上訴第三審之適法理由。至證人供述前
後縱有不符或相互間有所歧異，事實審法院依憑證人前後之供述
，斟酌其他證據，本於經驗法則與論理法則，定其取捨，作為論
罪之證據，自屬合法，難謂所認事實與供述證據之部分不符，即
指判決有證據上理由矛盾之違法。乙○○所供有無聽過丙○○說
要朱振榮前往文化中心拿取愷他命乙節，於警詢及偵查中所供內
容與第一審之陳述不同，原判決就乙○○前後之供述，斟酌朱振
榮之指證，本於經驗法則與論理法則，予以比較取捨，認乙○○
嗣後翻異之詞，不足採信，其判斷理由，依上說明，原判決亦無
證據上理由矛盾之違法。又共同實行犯罪行為之人，在合同意思
範圍以內，各自分擔犯罪行為之一部，相互利用他人之行為，以
達其犯罪之目的者，即應對於全部所發生之結果共同負責。原判
決已依憑卷內證據，認丁○○先與丙○○談妥愷他命之交易，嗣
在大陸地區以電話聯絡朱振榮，告知購買愷他命之數量，朱振榮
旋與丙○○聯繫，丙○○即指示朱振榮由乙○○搭載至高雄市立
文化中心東側停車場懸掛三角形警告標誌之舊款賓士牌自小客車
車後行李箱，取得愷他命，將買賣標的之愷他命一包交付買受人
丁○○所指定事先即知該物品為愷他命之甲○○，完成愷他命之
販賣行為，甲○○、丁○○均意圖營利，基於販賣愷他命牟利之
犯意聯絡，而共同販入愷他命一包，所販入由朱振榮交付與甲○
○之愷他命，係由丁○○主導購買，因甲○○已參與販賣之構成
要件行為，縱丁○○僅囑咐其代為收受，亦不影響於甲○○共同
販賣之認定。甲○○上訴意旨指摘原判決有理由不備及所載理由
矛盾之違法云云，不得認係適法之第三審上訴理由。另刑事訴訟
法所稱依法應於審判期日調查之證據，係指與待證事實有重要關
係，在客觀上顯有調查必要性之證據而言，故其範圍並非漫無限
制，必其證據與判斷待證事實之有無，具有關聯性，得據以推翻
原判決所確認之事實，而為不同之認定，若僅係枝節性問題，或
所證明之事項已臻明瞭，當事人聲請調查之證據，僅在延滯訴訟
，甚或就同一證據再度聲請調查，自均欠缺其調查之必要性，原
審未依聲請為無益之調查，皆無違法可言。原判決依憑調查所得
證據，認定乙○○與丙○○、朱振榮共同販賣、運輸愷他命；丁
○○、甲○○共同販賣愷他命，且甲○○受羈押時，自述身體健
康狀況良好，無任何病痛，因認其於警詢及偵查中之陳述，非憂
鬱症發作期間，所為供述無受精神狀況影響之疑慮，事證明確，
已如前述，自均欠缺再調查「張嘉霖」之人如何催促「看貨」及
就甲○○進行精神鑑定之必要性，原審未為無益之調查，皆無違
法可言。況原審於最後審判期日審判長問甲○○及其辯護人尚有
何證據請求調查時均答稱：「沒有」（見原審卷第二一七頁）。
而本院為法律審，甲○○在本院又為此爭執，亦非依據卷內資料
執為指摘之合法上訴第三審理由。而量刑之輕重，係屬事實審法
院得依職權自由裁量之事項，苟於量刑時，已以行為人之責任為
基礎，並斟酌刑法第五十七條各款所列情狀，未逾越法定範圍，
又未濫用其職權，即不得遽指為違法。原判決於量刑時，已依上
揭規定，審酌乙○○、丁○○、甲○○明知毒品對人體之嚴重危
害性，為圖一己私利，而分工販賣、運輸愷他命，所參與之行為
均足以助長毒品之流通，造成氾濫而戕害他人身心，且查獲數量
重達三公斤，純度甚高，嚴重危害社會治安及破壞善良風氣，犯
後猶飾詞圖卸，態度不佳，渠等各別在本件販賣、運輸愷他命之
上下游角色、所為分工程度等一切情狀，各量處適當之刑度，經
核於法亦無不合。又甲○○於原審最後審判期日仍辯稱只單純受
丁○○委託，其他均不知情云云（見原審卷第二二一頁），而否
認犯罪，原判決量刑審酌之事項，仍無與事實不符之處，甲○○
上訴意旨指原判決認定事實影響犯後態度之量刑，有違採證法則
云云，難謂係適法上訴第三審之理由。末查有罪判決，其認定事
實、所敘理由及援用科刑法條均無錯誤，僅理由敘述稍有疏漏，
如於全案情節與判決本旨並無影響，仍難謂判決理由不備。又證
明同一事實內容之證據，如有二種以上，而其中一種之證據縱有
違證據法則，然如除去該部分，綜合案內其他證據，仍應為同一
事實之認定者，則原審此項違誤並不影響於判決，即不得指有調
查職責未盡及判決理由不備或矛盾之違法。原判決以丁○○、甲
○○若非意在販賣營利，可直接告知愷他命之來源，由稱「張嘉
霖」者自行與丙○○、朱振榮交易，其何須以迂迴方式進行交易
，反由身在大陸之丁○○聯絡朱振榮、甲○○分別進行取貨及交
貨，由丁○○、甲○○捨棄由其上游直接與「張嘉霖」進行交易
之方式，因認定丁○○、甲○○應有從中獲取價差利益之意圖而
共同販入愷他命之犯行。並非專以甲○○於九十六年四月八日偵
查中陳稱「所查獲之空夾鏈袋大的九十個、小的六十三個，是丁
○○於出國前即交代其購買，是用來分裝愷他命給買家看貨」之
供述為主要證據。是縱該供述有如上訴人等所指係檢察官使甲○
○以證人身分具結作證，然並未踐行修正後刑事訴訟法第一百八
十六條第二項所增訂法院或檢察官於「證人有第一百八十一條之
情形者，應告以得拒絕證言」之告知義務，所取得之供述證據，
有違不自證己罪及法定正當程序，於證人自己為被告之案件，難
認具有證據能力之違法。然除去該部分證據，綜合案內其他所有
之證據，仍應為同一事實之認定，並不影響原判決主旨，不能遽
認原判決違背法令。另本件案發時，毒品危害防制條例並無處罰
持有第三級毒品之規定。原判決理由論以上訴人持有第三級毒品
愷他命進而販賣，其持有之低度行為，應為販賣之高度行為所吸
收，不另論罪云云，乃贅論，雖有微疵，然上訴意旨就該不當論
述除去後，究竟如何足以動搖原判決，並未具體說明，仍應認與
原判決主旨不生影響，猶非適法之第三審上訴理由。又朱振榮先
後於警詢、偵審中供稱乙○○不知係愷他命交易，且未期約報酬
，而為有利乙○○之供述。惟原判決既認乙○○知悉本件所進行
者為愷他命交易，其與丙○○、朱振榮有共同販賣、運輸愷他命
之犯行，要係認為朱振榮上開供述為不可採，原判決理由雖未敘
明對該主張不予採信之理由，不無微疵，但與判決結果仍無影響
，依刑事訴訟法第三百八十條規定，不得據為合法之第三審上訴
理由。其餘上訴意旨，無非係對事實審法院採證認事之職權行使
及原審已調查、理由已說明或與本件犯罪構成要件無關之事項，
仍執陳詞再為爭執，同非適法之第三審上訴理由。綜上所述，丙
○○等四人之上訴均違背法律上之程式，應併予駁回。
據上論結，應依刑事訴訟法第三百九十五條前段，判決如主文。
中    華    民    國  九十八  年   十一   月  二十六  日
                      最高法院刑事第八庭
                          審判長法官  洪  文  章
                                法官  王  居  財
                                法官  郭  毓  洲
                                法官  黃  梅  月
                                法官  邱  同  印
      本件正本證明與原本無異
                                      書  記  官
中    華    民    國  九十八  年   十一   月   三十   日
                                                Ａ


司法院資訊處製作；財團法人民間司法改革基金會備份。
